臺灣高等法院交通事件裁定　　　　　　 94年度交抗字第140號
抗　告　人
即受處分人　長榮國際儲運股份有限公司
法定代理人　甲○○
上列抗告人因違反道路交通管理處罰條例案件，不服臺灣桃園地
方法院，中華民國94年1月28日所為裁定（93年度交聲字第585號
），提起抗告，本院裁定如下：
    主  文
抗告駁回。
    理  由
一、按「汽車行駛有左列情形之一者，處汽車所有人新臺幣3百
    元以上6百元以下罰鍰，並責令改正、補換牌照或禁止其行
    駛：．．．二、行車執照、拖車使用證或預備引擎使用證，
    未隨車攜帶者」、「汽車裝載時，有左列情形之一者，處汽
    車所有人新臺幣3千元以上9千元以下罰鍰，並責令改正或禁
    止通行：．．．二、裝載整體物品有超重、超長、超寬、超
    高，而未請領臨時通行證，或未懸掛危險標識者。汽車裝載
    ，違反前項第1款至第4款規定者，並記汽車違規紀錄1次」
    ，道路交通管理處罰條例第14條第2款、第29條第1項第2款
    、第2項分別定有明文；次按「本規則所用名詞釋義如左：
    ．．．三、貨車：指裝載貨物4輪以上之汽車。．．．一五
      、半聯結車：指1輛曳引車與1輛重型半拖車所組成之車輛
      」、「貨車之裝載，應依左列規定：．．．四、裝載貨物
      高度自地面算起，大型車不得超過4公尺，小型車不得超
      過2.85公尺」、「貨車裝載整體物品有左列情形之一者，
      應填具申請書，繪製裝載圖，向起運地或車籍所在地公路
      監理機關申請核發臨時通行證，憑證行駛：一、裝載整體
      物品之長度、高度、寬度超過前條之規定者。．．．前項
      裝載整體物品行駛於高速公路之汽車，其長度超過第38條
      第1項第1款規定，重量超過前項第2款規定，寬度超過3.2
      5公尺，高度超過4.2公尺者，接受申請之公路監理機關應
      先洽經高速公路管理機關認可後，始得核發通行證」，道
      路交通安全規則第2條第1項第3款、第15款、第79條第1項
      第4款、第80條第1項第1款、第2項亦均分別定有明文。
二、原裁定以：
    (一)原處分機關略以：本件異議人即受處分人長榮國際儲運股
      份有限公司（下簡稱長榮公司）所有車號KM-575號營業貨
      櫃曳引車，於民國（下同）93年9月10日下午1時36分許，
      由許振宏駕駛，行經國道3號高速公路南下267公里處，為
      內政部警政署國道公路警察局第8警察隊古坑分隊警員攔
      停舉發「未帶拖車證」、「載貨櫃整體物經會同司機丈量
      總高4.1公尺，核高4公尺，超高10公分，未請領通行證隨
      車攜帶」之違規，並填掣公警局交字第Z00000000 號舉發
      違反道路交通管理事件通知單，受處分人依限期到案提出
      申訴，交通部公路總局新竹區監理所桃園監理站（下稱原
      處分機關）遂於93年11月19日，開立桃監裁罰字第裁52-Z
      00000000號裁決書，裁處受處分人違反道路交通管理處罰
      條例第14條第1項第2款、第29條第1項第2款、第2項之規
      定，處罰鍰新臺幣（下同）4千8百元，並記汽車違規紀錄
      1次之處分。
    (二)聲明異議意旨略以：受處分人遭舉發時系爭車輛，係道路
      交通安全規則第2條第1項第15款所稱之「半聯結車」，非
      屬同條第3款所謂之「貨車」，是系爭車輛裝載所適用之
      規範應為同規則第81條第1項第5款，而非同規則第79條第
      1項第4款之規定；且依同規則第80條第2項「前項裝載整
      體物品行駛於高速公路之汽車‧‧‧高度超過4.2公尺者
      ，方需要向高速公路局申請通行證」之規定，本件系爭車
      輛經舉發單位丈量總高度僅4.1公尺，並未超過前揭規定
      之4.2公尺高度，是舉發單位認受處分人所有系爭車輛裝
      載貨櫃違反限高規定，其認事用法顯有違誤，且受處分人
      亦無任何違反高速公路限高規定之情事，爰依法聲明異議
      ，請求撤銷原處分云云。
    (三)經查：受處分人所有車號KM-575號營業貨櫃曳引車，於93
      年9月10日下午1時36分許，未隨車攜帶拖車使用證，且當
      時為警丈量裝載貨櫃高度4.1公尺，而未曾向起運地或車
      否認，復有內政部警政署國道公路警察局舉發違反道路交
      通管理事件通知單1紙、丈量照片3張附卷可稽，堪認受處
      分人所屬系爭車輛於前開時、地，確有未隨車攜帶拖車使
      用證及系爭車輛貨櫃高度為4.1公尺等情無訛。次查：受
      處分人爭執其所有之系爭車輛係屬於「半聯結車」，而非
      「貨車」一節，惟查道路交通安全規則第2條第1項第3款
      明定貨車係指裝載貨物四輪以上之汽車，是半聯結車裝載
      貨物者，亦屬同規則所稱之「貨車」範疇，自有同規則第
      79 條之適用，有交通部94年1月3日交路字第0930068341
      號函在卷可參，是受處分人未曾向起運地或車籍所在地公
      路監理機關請領臨時通行證，即裝載貨物超越貨車規定之
      4公尺高度而行駛，依前開說明，應依同條例第29條第1項
      第2款及第2項處罰甚明，受處分人辯稱所屬系爭車輛為半
      聯結車，而非貨車，不應為前揭規定之規範對象，顯係誤
      會。是本件受處分人有未隨車攜帶拖車使用證、違反道路
      交通安全規則第79條第1項第4款之裝載高度限制而未依同
      規則第80條第1項第1款裝載超高應請領臨時通行證，憑證
      行駛等規定之違規情事，事證明確，原處分機關認受處分
      人違反道路交通管理處罰條例第14條第2款、第29條第1項
      第2款、第2項之規定，處罰鍰4千8百元，並記汽車違規紀
      錄1次之處分，並無不當，受處分人提起本件異議為無理
      由，應予駁回等情。經核並無違誤。
三、抗告意旨略以：抗告人所有之前開車輛係道路交通安全規則
    第2條第1項第15款釋義之「半聯結車」，非同規則第2條第3
    款釋義之「貨車」，亦即抗告人之前開車輛係屬公路法第34
    條第1項第9款規定所謂「汽車貨櫃貨運業」之半聯結車，非
    同法同條第6款所謂「汽車貨運業」之半聯結車，是以抗告
    人所有系爭車輛按上開法規分類營運規定，僅能以半聯結車
    運送裝有貨物之貨櫃，不得運送非裝於貨櫃之貨物，且原處
    分機關核發系爭車輛之汽車行車執照上亦載明為「汽車貨櫃
    貨運業」之「營業貨櫃貨運曳引車」，非「汽車貨運業」之
    「營業貨運曳引車」，故應無上開規則所稱之「貨車」範疇
    適用之餘地；又前開車輛係「貨櫃貨運半聯結車」，且當時
    係裝載貨櫃，而非裝載貨物，原審函詢交通部之內容，以及
    交通部交路字第0930068341號函回覆之內容均有再行調查之
    必要，原審未再詢問或提示抗告人為充分之說明或再詳加調
　  查，便遽以駁回抗告人之異議，尚嫌速斷；再者，上開車輛
    裝載整體物品行駛於高速公路，總高度並未超越4.2公尺，
    並不需請領臨時通行證，此觀之道路交通安全規則第80條第
    2 項之規定自明，原審未詳加調查並加以說明，似有理由不
    備之嫌，故爰請撤銷原裁定，另為適法之裁定等語。
四、惟查：
    (二)因道路交通安全規則第2條第1項第3款明定貨車係指裝載
      貨物四輪以上之汽車，而半聯結車裝載貨物者，應屬同規
      則所稱之「貨車」範疇，有同規則第79條之適用乙節，除
      有主管交通事務及法規之交通部94年1月3日交路字第0930
      068341號函1份附於原審卷可參外（見原審卷第43頁），
      並經原審審認無訛；且因關於半聯結車車輛之裝載，係規
      定於前開規則第81條第1款，惟該規定僅就重量方面為規
      定，至於高度、長度、寬度等則未為規定，而由法規之體
      系解釋觀之，關於未及規定部分，自應以同規則第79條之
      相關規定為規範內容，尚不得以法規未及規定，即謂不受
      規範，故抗告人所辯前開車輛係屬於「半聯結車」，而非
      「貨車」，不受道路交通安全規則第79條第1項第4款之規
      範云云，即不足採信。
    (二)另抗告人所稱前開車輛係屬公路法第34條第1項第9款規定
　　　所謂「汽車貨櫃貨運業」之半聯結車乙節，因公路法前開
　　　規定係就行業別為規範，與道路交通安全規則係就道路交
  　　通安全，而就車輛之載重、長度、高度、寬度等為規範之
   　 用意不同，抗告人自不得執前開規定，謂其前開車輛非屬
      「貨車」，而不受道路交通安全規則第79條第1項第4款之
      規範。
    (三)又道路交通安全規則第80條第1項係規定「向起運地或車
      之範疇，而第2項係規定「接受申請之公路監理機關應先
      洽經高速公路管理機關認可後，始得核發通行證」之範疇
      ，2者並不相同，此由第79條第1項第4款規定：貨車之裝
      載，應依左列規定：．．．四裝載貨物高度自地面算起，
      大型車不得超過4公尺，小型車不得超過2.85公尺；而第
      80 條第1項第1款規定：貨車裝載整體物品有裝載整體物
      品之長度、高度、寬度超過第79條之規定者，應填具申請
      書，繪製裝載圖，「向起運地或車籍所在地公路監理機關
      申請核發臨時通行證，憑證行駛」；第80條2項規定略以
      ：前項裝載整體物品行駛於高速公路之汽車，其高度超過
      4.2 者，「接受申請之公路監理機關應先洽經高速公路管
      理機關認可後，始得核發通行證」，各法規規定之內容並
      不相同即明，抗告人執第80條第2項之規定內容，辯稱：
      未違反第80條第1項第1款之規定內容云云，即有未合。
    (四)綜上所述，抗告人所辯，均非可採。抗告人違反道路交通
      管理處罰條例第14條第1項第2款、第29條第1項第2款之事
      證明確，原裁定敘明理由，駁回其異議，核無不合，抗告
      人抗告意旨指摘原裁定不當，為無理由，應予駁回。
據上論斷，應依道路交通案件處理辦法第26條，刑事訴訟法第41
2條，裁定如主文。
中　　華　　民　　國　　94　　年　　4　　月　　15　　日
                      交通法庭審判長法  官  陳祐輔
                                    法  官  陳國文
                                    法  官  邱瑞祥
上正本證明與原本無異。
不得再抗告
                                    書記官  吳金來
中　　華　　民　　國　　94　　年　　4 　　月　　18　　日
